臺灣桃園地方法院民事裁定　　　　　 100年度消債更字第86號
聲　請　人
即　債務人　黃渟貽
代　理　人　湯偉律師
上列當事人聲請消費者債務清理條例更生事件，本院裁定如下：
    主  文
債務人黃渟貽自中華民國一百年十二月三十日下午五時起開始更
生程序。
命司法事務官進行本件更生程序。
    理  由
一、按法院開始更生程序之裁定，應載明其年、月、日、時，並
    即時發生效力。次按法院裁定開始更生或清算程序後，得命
    司法事務官，進行更生或清算程序，必要時，得選任律師、
    會計師或其他適當之自然人或法人一人為監督人或管理人。
    消費者債務清理條例第45條第1 項、第16條第1 項分別定有
    明文。
二、本件聲請更生意旨略以：聲請人有不能清償債務情事，前於
    民國100 年3 月25日，提出債權人清冊，以書面向最大債權
    金融機構台新國際商業銀行股份有限公司（下稱台新銀行）
    申請一致性協商債務清償方案，該行提供94期、利率0%、每
    期新臺幣（下同）2,646 元之清償方案，於100 年5 月18日
    協商成立。惟聲請人目前月收入約4 萬元，配偶目前又無工
    作，聲請人需獨力扶養兩名幼子（分別為92年10月以及93年
    11 月 出生）以及負擔配偶之生活費用，實無法負擔該行提
    供之最優惠還款方案，而聲請人無擔保或無優先權之債務總
    額未逾1,200 萬元，復未經法院裁定開始清算程序或宣告破
    產，自得聲請更生等語。
三、本院之判斷：
(一)、聲請人係於100 年3 月25日以書面向最大債權金融機構台新
    銀行請求個別協商，於100 年5 月18日協商成立，截至該日
    為止聲請人對於該行之債務為251,328 元，該行減免債務至
    248,724 元，並約定聲請人於協商成立之同時先行清償2,64
    6 元，剩餘款項應自100 年6 月27日起至清償日止、年息0%
    、共分94期，按月於每月27日分期攤還2,646 元，此有聲請
    人提出之一致性協商申請書以及協議書附卷可稽（參本院卷
    第10-14 、28頁），堪信為真。
(二)、聲請人提出卷附之財產及收入狀況說明書、財政部臺灣省北
    區國稅局98、99年度綜合所得稅各類所得資料清單影本、財
    政部臺灣省北區國稅局財產歸屬資料清單影本、房屋租賃契
    約書影本、財團法人金融聯合徵信中心債權人清冊、一致性
    協商協議書影本以及戶籍謄本影本，以證明其所述之經濟情
    況。經查：
  1.聲請人於100 年8 月1 日陳報其目前月薪約為40,000元。觀
    諸其提出100 年1 月至7 月之薪資轉帳存摺所示：100 年1
    月17日為40,128元、100 年2 月1 日為10,000 元、100 年3
    月25日為39,144元、100 年4 月15日為42,126元、100 年7
    月5 日為49,829元、100 年8 月5 日為40,678元（參本院卷
    第48至49頁）。其中，100 年4 月、5 月之薪資未記載於存
    摺之中，惟其餘月份之薪資皆有40,000餘元或接近40,000元
    之金額，是聲請人主張目前月薪約為40,000元，堪可採信。
    是本院擬以40,000元為基準計算聲請人之清償能力。
  2.聲請人稱其每月必要生活支出為膳食費6,000 元、交通費2,
    000 元、租金4,700 元、勞保費530 元、全家4 人健保費2,
    000 元、水費200 元、電話費1,000 元、網路費600 元、瓦
    斯費1,200 元。其次，因聲請人之配偶無工作，其需獨力扶
    養一子一女，每月總共需支出8,500 元之扶養費。上述聲請
    人主張其每月生活必要支出費用總額為26,730元。
  3.經查：
  (1)聲請人稱其配偶無工作，其所主張之每月必要支出係供全家
    4 人使用等語。觀諸聲請人配偶自99年1 月始之勞工保險投
    保資料，伊於99年3 月2 日至99年4 月28日任職於晶旺科技
    有限公司（部分工時），投保薪資為17,280元，99 年10 月
    20日起至99年10月21日止任職於同公司（部分工時），投保
    薪資為11,100元；而聲請人自99年6 月11日起至同年月17日
    止任職於晶旺科技有限公司，投保薪資為11,100元，99年10
    月4 日起至同年月27日止任職於日月光半導體製造股份有限
    公司，投保薪資為31,800元，99年11月4 日至100 年6 月1
    日任職於日鑫人力資源有限公司，投保薪資初始為36,300元
    ，於100 年4 月1 日調整為40,100元。嗣於100 年6 月1 日
    始任職於宏達國際電子股份有限公司，投保薪資為19,200元
    ，惟每月收入約為4 萬元。其次，伊98年度所得為0 、99年
    度所得為38,209元，而自100 年6 月起月薪約為40,000元，
    名下無財產等情，有本院依職權調閱之勞保局電子閘門網路
    資料查詢表以及稅務電子閘門財產所得調件明細表以及聲請
    人所提出100 年1 月至8 月之薪資轉帳存摺影本，附卷可稽
    （參本院卷第38至43頁、48、49頁），堪信為真。
  (2)復按，夫妻互負扶養之義務；受扶養權利者，以不能維持生
    活而無謀生能力者為限，民法第1116條之1 以及第111 條第
    1 項分別定有明文。聲請人之月薪目前約40,000元，業如前
    述，審酌前開聲請人配偶之經濟、就業狀況並非穩定、收入
    無幾，是本院認由聲請人負擔對其配偶以及子女之扶養義務
    ，尚屬合理，而為可採。是聲請人主張前開每月必要支出尚
    屬合理，得予以計列。
  (3)承上，經本院核算後，聲請人每月支出必要生活費用約為18
    ,230元、扶養費用為8,500 元，總計每月需支出26,730元，
    則聲請人目前每月之可處分所得約為13,270元。
  (4)再查，聲請人目前之債務總額約為1,136,185 元，且全體債
    權人除良京實業股份有限公司以外，均願意與聲請人進行個
    別協商，此據各債權人於100 年9 月20日訊問時陳報。惟聲
    請人與各債權人所進行者為「個別協商」，各銀行毋庸受聲
    請人與最大債權銀行協商條件之拘束，是除第一金融資產管
    理股份有限公司、國泰世華銀行、華南銀行、聯邦銀行、台
    新銀行同意比照最大債權銀行台新銀行所提出之條件，允以
    120 期、0 利率為聲請人之償方案以外，其餘債權銀行，諸
    如：中國信託商業銀行、玉山銀行、台北富邦銀行，各提出
    7 期、10期以及33期不等之0 利率清償方案，而良京實業股
    份有限公司則於更生審理期間未提出任何方案與聲請人協商
    ，此並有各債權銀行之陳報狀，附卷可稽（參本院卷第111-
    113 頁、127-141 、145 ）。承上，經本院匯算結果，若不
    予計算良京實業股份有限公司之債權額，聲請人每月即需繳
    納共14,703元之個別協商款（詳參附表），惟聲請人目前每
    月之可處分所得僅約13,270元，業如前述，是其顯有不能清
    償債務之虞，應可認定。此外，本件又查無聲請人有消費者
    債務清理條例第6 條第3 項、第8 條或第46條各款所定駁回
    更生聲請之事由存在，則其聲請更生，應屬有據，並依首揭
    規定命司法事務官進行本件更生程序。
四、爰裁定如主文。
中    華    民    國   100    年    12    月    28    日
                        民事第三庭  法  官  陳筱蓉
附表
  ┌──┬────────┬───────┬─────────┐
  │編號│債權銀行        │債權額        │協商內容          │
  ├──┼────────┼───────┼─────────┤
  │1   │國泰世華銀行    │668,182元     │120 期、0 利率、月│
  │    │                │（參本院卷第96│付552 元（參本院  │
  │    │                │頁反面）      │卷第141頁）       │
  ├──┼────────┼───────┼─────────┤
  │2   │華南銀行        │109,631元     │120 期、0 利率、月│
  │    │                │（參本院卷第15│付915 元          │
  │    │                │1 頁）        │                  │
  ├──┼────────┼───────┼─────────┤
  │3   │中國信託商業銀行│35,000元（參本│7 期、0 利率、月付│
  │    │                │院卷第137頁） │5,000 元（參本院卷│
  │    │                │              │第137 頁）        │
  ├──┼────────┼───────┼─────────┤
  │4   │玉山銀行        │44,184元（參本│10期、0 利率、月付│
  │    │                │院卷第96頁反面│1,918元（參本院卷 │
  │    │                │）            │第96頁反面、第133 │
  │    │                │              │頁）              │
  ├──┼────────┼───────┼─────────┤
  │5   │台北富邦銀行    │33,000元（參本│33期、0 利率、月付│
  │    │                │院卷第132頁） │1,000元（參本院卷 │
  │    │                │              │第132頁）         │
  ├──┼────────┼───────┼─────────┤
  │6   │聯邦商業銀行    │306,810 元（參│120 期、0 利率、月│
  │    │                │本院卷第129-13│付2,557元（參本院 │
  │    │                │1 頁）        │卷第129-131 頁）  │
  ├──┼────────┼───────┼─────────┤
  │7   │台新銀行        │246,000 元（參│120 期、0 利率、月│
  │    │                │本院卷第111 頁│付2,050 元（參本院│
  │    │                │）            │卷第111 頁）      │
  ├──┼────────┼───────┼─────────┤
  │8   │第一金融資產管理│85,369元（參本│120 期、0 利率、月│
  │    │股份有限公司    │院卷第80頁）  │付711 元（參本院卷│
  │    │                │              │第80、145頁）     │
  ├──┼────────┼───────┼─────────┤
  │9   │良京實業股份有限│81,906元（參本│無                │
  │    │公司            │院卷第96頁反面│                  │
  │    │                │）            │                  │
  └──┴────────┴───────┼─────────┤
                                          │總共月付14,703元  │
                                          └─────────┘
正本係照原本作成。
本件不得抗告
中    華    民    國   100    年    12    月    28    日
                                    書記官  楊郁馨
備註一：本件業已裁定開始更生程序，債權人不論有無執行名義
      ，非依更生程序，不得行使其權利；債務人亦不得對除有
      優先權債權人以外之債權人再為任何清償行為。
備註二：關於更生方案之「認可」，本院必實際依聲請人之收入
      、資產狀況詳細評估，必認為公允始予認可，非依債權總
      額打折認定，請慎提更生方案。依消費者債務清理條例第
      61 條 、第65條之規定：若債務人提出之更生方案未經債
      權人會議同意可決、亦未經法院裁定認可者，應開始「清
      算程序」。屆時債務人所有之全部財產均將「拍賣變價」
      分配予債權人；且法院得依利害關係人之聲請或依職權限
      制債務人之生活；債務人公私法上之資格或權利將受限，
      不得從事擔任某些職務或某些特定業務之從業人員、不得
      經營某些特定營業或為某些特定交易行為、或會喪失某些
      特定資格；而若查明債務人有消費者債務清理條例第133
      條、第134 條各款所規定之情事（例如經查明債務人有因
      浪費、賭博或其他投機行為，致財產顯然減少、負擔過重
      債務；或普通債權人之分配額低於債務人聲請前二年可處
      分所得扣除自己及依法應受其扶養者所必要生活費用之數
      額），本院將為「不免責」之裁定。